臺灣高等法院刑事判決　　　　　　　　　　　　　九十一年度上易字第二五六號
　　上　訴　人
　　即　自訴人　丙○○
　　被　　 告　 乙○○
　　被　　　告　甲○○
右上訴人因被告妨害名譽案件，不服臺灣桃園地方法院九十年度自字第一五五號，中
華民國九十一年四月二十四日第一審判決提起上訴，本院判決如左：
    主  文
上訴駁回。
    理  由
一、自訴意旨略以：被告乙○○、甲○○於民國九十年八月二十七日郵寄明信片給自
    訴人丙○○，內容指責丙○○為無恥之徒、不要臉等字眼，丙○○收到該明信片
    後發現其等所言均非事實，被告等以明信片誹謗丙○○，足證其等係故意以文字
    意圖散佈於眾，毀損丙○○之名譽，並造成共聞共見之情形，使丙○○遭受週遭
    鄰居異樣眼光排擠及信用受損，以上足證有毀損丙○○本人名譽之意圖並造成事
    實，且被告等於明信片所指責之內容均非事實。因認被告乙○○、甲○○均係犯
    刑法第三百十條第二項之加重誹謗罪嫌云云。
二、本件自訴人丙○○認被告乙○○、甲○○均涉犯上開加重誹謗犯行，係以自訴人
    所提出之明信片，為其論據。訊據被告乙○○固坦伊曾為伊父親喪葬費負擔之事
    與伊妻即被告甲○○發生爭執之事實；而被告甲○○供承伊本人書寫並郵寄上開
    明信片予自訴人等情，惟均堅決否認有加重誹謗之犯行，被告乙○○辯稱：伊對
    伊妻寄發上開明信片予自訴人一事並不知情，對該明信片之內容更無所悉等語；
    被告甲○○則辯稱：伊會寫明信片責罵自訴人，係因關於伊公公後事之處理，伊
    認為自訴人並不尊重伊夫，所以伊很生氣，才寫此明信片，且伊只有寫一封明信
    片，寄到自訴人家中，並未去張貼，更沒有將此事告訴別人，甚至連伊夫都不知
    情，伊實無意圖散佈於眾，而指摘或傳述足以毀損他人名譽之事等語。
三、自訴人丙○○雖於原審及本院訊問時一再指述被告乙○○、甲○○均有右揭加重
    誹謗之犯行，惟按刑法第三百十條誹謗罪之成立，以行為人主觀上具有明知為虛
    偽不實，並意圖散布於眾而指出摘發或宣傳傳述足以毀壞貶損他人名譽之事為構
    成要件；刑法第三百十條第二項誹謗罪之成立，以意圖散布於眾，而以散布文字
    、圖畫方式，指摘或傳述足以毀損他人名譽之事者為其要件，而本件自訴人既於
    原審審理中陳稱：「（問：系爭明信片有無寄到他處？）無，只有我家中信箱收
    到一封，我並沒聽說有別人收到，郵務員寄到我家信箱，可能有縫隙，所以飄出
    來，但據我瞭解，沒在我家附近或我上班附近張貼。」等語，且觀諸自訴人所提
    出附卷之名信片影本，亦確有加蓋交通部郵政總局郵戳，足見被告甲○○寫書上
    開明信片後，確僅依循郵政途徑寄發予自訴人，而未為其他將上開明信片之內容
    散佈於眾之行為，是無法遽認被告甲○○於寄發上開明信片時即具有散佈於眾之
    意圖，從而，被告甲○○上開所為書寫寄發明信片之行為即與前述加重誹謗罪之
    構成要件有間，不得逕以該罪名相繩。至自訴人指稱：明信片是在大樓大門出入
    口之機車坐墊上看到等語，惟被告甲○○寄發上開名信片既依循郵政途徑寄發予
    自訴人，則依一般經驗法則，郵件應由郵差直接交付予收件人或投遞於收件人住
    所處信箱，名信片內容不致為不特定多數人所見，是亦難認被告甲○○於寄發上
    開名信片前，即可預知該名信片於郵差投遞時會從自訴人住所信箱縫隙飄出，而
    置於自訴人住所處大門出入口之機車坐墊上。據上，被告甲○○上開所為既不該
    當加重誹謗罪之犯罪構成要件，則被告乙○○縱知情或參與之，自亦不構成加重
    誹謗罪罪名。況自訴人於原審訊問時指稱：上開明信片之字跡為被告甲○○所書
    寫等語，而被告甲○○亦自始辯稱：書寫並寄發上開明信片一事，係伊因一時生
    氣本於己意而單獨為之，伊夫即被告乙○○並不知情等語，核與證人即自訴人之
    弟鍾文統於原審訊問時證稱：「（問：你父親後事處理情形如何？）父親過世後
    ，我們三兄弟有決定如何辦理，三人均在場協商過，喪葬費原則是各出三分之一
    ，‧‧‧據我瞭解，大哥、二哥雙方就長輩禮金該歸誰的，意見不同，但當場並
    未發生口角爭執，我大哥不太會發脾氣，‧‧‧我為本件明信片之事有跟大哥聯
    絡過，希望他對這件事能負起責任，大哥表示他是事後才知道大嫂寫信之事等語
    。」相符，且依證人鍾文統上開證述可知，被告乙○○對自訴人處理喪葬禮金之
    事宜或有不滿，但仍未達當場發生口角爭執之程度，衡情被告乙○○當無再為此
    事與被告甲○○共同議意以書寫明信片之方式辱罵自訴人之必要。另佐以被告乙○○、甲○○二人為夫妻關係，被告甲○○就伊公公喪葬費之處理情形向其夫訊
    問了解，乃事屬當然之理，是無從因被告甲○○書寫上開明信片之內容提及其未
    參與協商之喪葬費分擔事宜，即認定被告乙○○確明知或參與其事。基此，尚乏
    積極證據足以證明被告乙○○就被告甲○○上開所為書寫寄發明信片之行為知之
    甚詳或有參與之情。綜上，被告乙○○、甲○○所辯並非無據，自不能僅憑自訴
    人所提出之明信片，即認被告有如自訴人所指之加重誹謗犯行，依首揭法條及判
    例說明，自屬不能證明被告乙○○、甲○○犯罪。
四、原審認不能證明被告乙○○、甲○○犯罪，而為無罪之諭知，核無不合。自訴人
    上訴意旨猶執前詞，指摘原判決不當，為無理由，應予駁回。
據上論斷，應依刑事訴訟法第三百六十八條，判決如主文。
中      華      民      國    九十一    年      十      月     三十     日
                              臺灣高等法院刑事第十五庭
                                  審判長法  官  房  阿  生
                                        法  官  蔡  光  治
                                        法  官  雷  元  結
右正本證明與原本無異。
不得上訴。
                                        書記官  黃  德  煌
中      華      民      國    九十一    年      十      月    三十一    日
